臺灣高等法院刑事裁定
111年度毒抗字第309號
抗  告  人  
即  被  告  黃隆發



上列抗告人即被告因違反毒品危害防制條例案件，不服臺灣基隆
地方法院中華民國111年3月8日裁定（111年度毒聲重字第3號）
，提起抗告，本院裁定如下：
    主  文
原裁定撤銷。
本件重新審理之聲請駁回。
    理  由
一、原裁定意旨略以：本件抗告人即被告黃隆發（下稱抗告人）
    於民國110年5月14日親自簽名收受臺灣基隆地方法院（下稱
    基隆地院）110年度毒聲字第226號刑事裁定書，且該案於11
    0年7月19日確定（原裁定誤載為110年7月29日），抗告人於
    上開裁定確定後30日以上之111年3月2日始提起重新審理，
    程序顯於法不合，亦無從補正，應堪認定。又依臺灣基隆地
    方檢察署110度偵字第181號起訴書犯罪事實欄記載「黃隆
    發（所涉施用第二級毒品甲基安非他命罪嫌，另行聲請觀察
    、勒戒）明知海洛因、甲基安非他命分別為毒品危害防制條
    例所明定之第一級毒品、第二級毒品，不得持有、施用，竟
    基於持有第一級毒品與持有第二級毒品純質淨重20公克以上
    之犯意，於109年12月22日凌晨1時許，在臺北市大同區重慶
    北路某處，以新臺幣16萬元購入第一級毒品海洛因8包及第
    二級毒品甲基安非他命12包而持有之」，及基隆地院110年
    度訴字第221號刑事判決主文宣告「黃隆發犯持有第二級毒
    品純質淨重20公克以上之罪，處有期徒刑拾月」等節，可知
    上開案件起訴範圍係針對抗告人持有毒品之部分，與抗告人
    所涉施用毒品部分，侵害之法益並不相同，無一事不再理原
    則之適用，也不生吸收犯之實質上一罪關係，抗告人以前開
    施用毒品及持有毒品犯行間，有吸收犯之實質上一罪關係為
    由，聲請重新審理，尚有未合，其聲請應予駁回。　　
二、抗告意旨略以：本案之所以聲請重新審理，是因檢察官及原
    裁定法官未詳加查核，先後裁定觀察、勒戒及判處有期徒刑
    10月，雖先行裁定觀察、勒戒於法有據，但在要起訴時即應
    詳加查核本案之因果關係，係屬同一行為觸犯數罪，故而吸
    食毒品與持有毒品之犯行，有吸收犯之實質上一罪關係。又
    抗告人於接獲基隆地院110年訴字第221號判決書後，才知悉
    並未撤銷基隆地院110年度毒聲字第226號觀察、勒戒之裁定
    ，便立即聲請重新審理，請法院審酌，准予撤銷觀察、勒戒
    之裁定云云。
三、按毒品危害防制條例第20條之1第1項規定，觀察、勒戒及強
    制戒治之裁定確定後，有下列情形之一，認為應不施以觀察
    、勒戒或強制戒治者，受觀察、勒戒或強制戒治處分之人，
    或其法定代理人、配偶，或檢察官得以書狀敘述理由，聲請
    原裁定確定法院重新審理：適用法規顯有錯誤，並足以影
    響裁定之結果者。原裁定所憑之證物已證明為偽造或變造
    者。原裁定所憑之證言、鑑定或通譯已證明其為虛偽者。
    參與原裁定之法官，或參與聲請之檢察官，因該案件犯職務
    上之罪，已經證明者。因發現確實之新證據足認受觀察、
    勒戒或強制戒治處分之人，應不施以觀察、勒戒或強制戒治
    者。受觀察、勒戒或強制戒治處分之人，已證明其係被誣
    告者。且依同條第2項、第4項之規定，聲請重新審理，應於
    裁定確定後30日內提起，但聲請之事由，知悉在後者，自知
    悉之日起算；法院認為無重新審理之理由，或程序不合法者
    ，應以裁定駁回之；認為有理由者，應重新審理，更為裁定
    ；法院認為無理由裁定駁回聲請者，不得更以同一原因，聲
    請重新審理。又所謂確定之裁定，如因抗告不合法而駁回時
    ，固指原審法院之裁定；倘該裁定經提起抗告後，已由上級
    審法院為實體之裁定者，則其確定裁定係指上級審法院之裁
    定（最高法院89年度台非字第76號判決意旨參照）。
四、按第二審法院因原審判決未諭知管轄錯誤係不當而撤銷之者
    ，如第二審法院有第一審管轄權，應為第一審之判決，刑事
    訴訟法第369條第2項定有明文，雖刑事訴訟法第419條抗告
    程序並無準用該條之規定，然上開規定乃為促使司法資源之
    合理利用，且在符合訴訟經濟之原則下，避免被告因此管轄
    錯誤程序上之瑕疵，須為反覆起訴之訴累，或有喪失期間利
    益之危險，即明定上級審法院於有管轄權情形下應自為判決
    。則攸關當事人權利、義務更重之判決程序既已如此規範，
    舉重以明輕，為程序事項之裁定程序，當可比附援引適用。
    是第二審法院自當依刑事訴訟法第369條第2項之法理為本案
    之處理原則，於撤銷原審誤有管轄權且為實體之裁定時，自
    為第一審之裁定（最高法院106年度台抗字第50號裁定意旨
    參照）。故第一審法院誤其有管轄權而為實體裁定，固於法
    未合，然如第二審法院有第一審管轄權時，仍應撤銷第一審
    法院裁定，自為第一審之裁定。
五、經查：
　㈠抗告人因施用毒品案件，經基隆地院於110年5月3日以110年
    度毒聲字第226號裁定應送勒戒處所觀察、勒戒，其期間不
    得逾2月，抗告人不服提起抗告，經本院認定抗告無理由，
    於110年7月19日以110年度毒抗字第1058號裁定駁回抗告確
    定，有上開各刑事裁定及本院被告前案紀錄表在卷可稽，是
    抗告人觀察、勒戒之確定裁定應為本院110年度毒抗字第105
    8裁定，抗告人依法即應向本院聲請重新審理，其誤向原審
    即基隆地院聲請重新審理，並經原審誤認有管轄權而為實體
    裁定，容有未恰。抗告意旨雖未指摘及此，惟原裁定既有上
    述瑕疵，依刑事訴訟法第369條第2項之法理，即應由本院撤
    銷原審所為實體裁定，並自為第一審裁定。
  ㈡又參諸抗告人於接獲110年度毒聲字第226號觀察、勒戒之裁
    定後，所提抗告之意旨係主張因身體疾病及考量他案執行，
    請求改判有期徒刑，以利在監繼續接受治療云云，嗣經本院
    於110年7月19日以110年度毒抗字第1058號裁定認無理由而
    駁回抗告確定，於110年7月30日送達抗告人收受，有本院被
    告前案紀錄表及刑事書記官辦案進行簿附卷可憑，已可見抗
    告人對於其何以遭裁定觀察、勒戒一節早已知悉，且並未於
    抗告時主張該觀察、勒戒裁定有何不當，其倘認上開駁回抗
    告之裁定另有其主張吸收犯實質上一罪關係之重新審理事由
    ，即應於110年7月30日收受該確定裁定後30日內，即110年8
    月29日前提出聲請，然抗告人遲至111年3月2日始具狀聲請
    重新審理，有法務部○○○○○○○收受書狀戳章可佐，顯已逾前
    開法律所定之30日不變期間，於法自有未合。至抗告人雖主
    張其係於接獲基隆地院110年訴字第221號判決書後，才知悉
    並未撤銷基隆地院110年度毒聲字第226號觀察、勒戒之裁定
    ，便立即聲請重新審理云云；然縱認抗告人此部分主張為真
    ，抗告人既係於110年9月2日收受該判決書正本，且該判決
    於同日確定，有送達證書、本院被告前案紀錄表可稽，其亦
    應於110年9月2日收受該確定判決後30日內，即110年10月2
    日前提出重新審理之聲請，抗告人卻遲至111年3月2日才具
    狀聲請重新審理，顯逾30日不變期間甚明。是抗告人本件重
    新審理之聲請，已逾法定期間，其聲請不合法律上之程式，
    亦無從補正，應由本院自為裁定予以駁回。
據上論斷，應依毒品危害防制條例第20條之1第4項前段，裁定如
主文。
中　　華　　民　　國　　111 　年　　4 　　月　　27　　日
                  刑事第四庭  審判長法　官  陳筱珮
                                    法　官  吳元曜
                                    法　官  羅郁婷
以上正本證明與原本無異。
不得再抗告。
                                    書記官  蔡易霖
中　　華　　民　　國　　111 　年　　4 　　月　　27　　日